臺灣臺南地方法院刑事判決
公　訴　人　臺灣臺南地方法院檢察署檢察官
被　　　告　乙○○
　　　　　　　　　　（現另案
上列被告因違反毒品危害防制條例案件，經檢察官提起公訴（九
十六年度毒偵字第四六三號）、聲請併案審理（九十六年度毒偵
字第九二三號）暨擴張犯罪事實，被告於準備程序就犯罪事實全
部為有罪之陳述，本院聽取當事人意見後，裁定本案由受命法官
獨任行簡式審判程序並判決如下：
    主  文
乙○○施用第一級毒品，累犯，處有期徒刑壹年。
    事  實
一、乙○○前於民國（下同）九十三年間，因竊盜、毒品危害防
    制條例案件，經本院以九十四年度聲字第二四八號裁定應執
    行有期徒刑一年確定，於九十四年十月十八日縮短刑期假釋
    並付保護管束，甫於九十五年一月十一日保護管束期滿，以
    執行完畢論。
二、其曾於九十一年間，因違反毒品危害防制條例案件，經本院
    以九十一年度毒聲字第一九二八號裁定應入勒戒處所執行觀
    察、勒戒，於九十二年四月十一日因無繼續施用傾向出所，
    指揮書執行完畢日期為同年月十八日，以已執行完畢論。
三、詎猶不知戒除毒癮，於上開觀察、勒戒執行完畢釋放後五年
    內，明知海洛因係毒品危害防制條例第二條第二項第一款所
    明定之第一級毒品，不得持有及施用，竟基於反覆施用第一
    級毒品海洛因之犯意，自九十五年十二月六日某時起至九十
    六年一月六日下午三時許止，在臺南市○○路水萍塭公園廁
    所內及臺南市○○路○段與中華南路交岔路口處之統一加油
    站廁所內等處，以注射方式施用第一級毒品海洛因多次。
四、嗣於九十五年十二月七日下午二時二十八分許，為警採集尿
    液送驗結果呈嗎啡陽性反應；又於同年月二十五日上午十一
    時二十五分許，在臺南市○區○○○路一段一０九巷口，因
    形跡可疑為警盤查，並經其同意採集尿液送驗結果呈嗎啡陽
    性反應；復於九十六年一月七日上午十一時三十二分許，為
    警通知，並經其同意採集尿液送驗結果亦呈嗎啡陽性反應而
    查獲上情。
五、案經臺南市警察局第六分局報告臺灣臺南地方法院檢察署檢
    察官偵查起訴暨聲請併案審理。
    理  由
一、本件被告乙○○所犯為死刑、無期徒刑、最輕本刑為三年以
    上有期徒刑以外之罪，亦非屬高等法院管轄之第一審案件，
    其於準備程序進行中，先就被訴事實為有罪之陳述，經法官
    告知簡式審判程序之旨，並聽取檢察官之意見後，依刑事訴
    訟法第二百七十三條之一第一項、第二百七十三條之二等規
    定，裁定由受命法官獨任進行簡式審判程序，且不受同法關
    於證據能力認定及調查方式之限制，合先敘明。
二、上開事實，有下列事證可資證明：
  (一)被告乙○○於警偵訊及本院審理時對前開犯罪事實均坦承不
    諱。
  (二)又查，被告先後於九十五年十二月七日下午二時二十八分許
    、同年月二十五日下午一時五十八分許及九十六年一月七日
    上午十一時三十二分許，為警採集尿液送驗，先以酵素免疫
    分析法（EIA）進行篩檢，再以氣相層析質譜儀（GC/MS）確
    認結果，三次均呈嗎啡陽性反應，此有臺南市警察局第六分
    局調查乙○○涉嫌毒品案送驗尿液及年籍對照表三紙、長榮
    大學九十五年十二月二十八日、九十六年一月九日、九十六
    年一月二十三日出具之確認報告各一份在卷可稽。按海洛因
    係由嗎啡經化學合成而製得，經注射進入人體後，因代謝而
    分解又生成嗎啡，因此施打海洛因後，由尿液檢驗結果仍為
    嗎啡反應，核屬科學上正常合理現象，併此敘明。
  綜上各情相互勾稽，足證被告確有施用第一級毒品海洛因之事
  實，因此，被告前開自白核與事實相符，本件事證至臻明確，
  被告犯行洵堪認定。
三、論罪科刑
  (一)按觀察、勒戒或強制戒治執行完畢後，五年以內再犯毒品危
    害防制條例第十條之罪者，檢察官應依法追訴，同條例第二
    十三條第二項定有明文。查被告曾於九十一年間，因違反毒
    品危害防制條例案件，經本院以九十一年度毒聲字第一九二
    八號裁定應入勒戒處所執行觀察、勒戒，於九十二年四月十
    一日因無繼續施用傾向出所，指揮書執行完畢日期為同年月
    十八日，以已執行完畢論等情，有臺灣高等法院被告前案紀
    錄表及臺灣臺南地方法院檢察署刑案資料查註紀錄表各一件
    在卷可憑。其於觀察、勒戒執行完畢釋放後五年內再犯本件
    施用第一級毒品海洛因之罪，揆之上述規定，即應依法追訴
    、審理。
  (二)次按海洛因係毒品危害防制條例第二條第二項第一款所明定
    之第一級毒品，禁止非法持有及施用，是以，核被告前開所
    為，係犯毒品危害防制條例第十條第一項之施用第一級毒品
    罪。其持有第一級毒品海洛因之低度行為，為進而施用之高
    度行為所吸收，不另論罪。
　(三)又查，被告前後被查獲三次施用第一級毒品海洛因之犯行，
    應論以集合犯之包括上一罪，其理由如下：
  1.查毒品危害防制條例第二條第二項所稱之毒品，乃指具有成
    癮性、濫用性及對社會危害性之麻醉藥品與其製品及影響精
    神物質與其製品，換言之，施用該等毒品而違反同條例第十
    條之犯罪行為人，其本質上即具有成癮性、反覆性施用毒品
    之病態性犯罪行為人。又參以被告前於九十一年間，因違反
    毒品危害防制條例案件，經本院裁定應入勒戒處所執行觀察
    、勒戒，於九十二年四月十一日因無繼續施用傾向出所後，
    復於九十三年間，因違反毒品危害防制條例案件，經本院以
    九十三年度訴字第一一七七號判決判處有期徒刑十月確定，
    於九十四年十月十八日因縮短刑期假釋出監等多次施用毒品
    之前科，此有前開臺灣高等法院被告前案紀錄表一件在卷可
    佐，足徵其對於施用毒品之主觀意志薄弱，再佐以被告於本
    院審理時自承每天施用第一級毒品海洛因一次，依其施用毒
    品之時間密集性，顯見被告確有依賴毒品之成癮性而有反覆
    施用第一級毒品之習慣。
  2.次查，刑事法若干犯罪行為態樣，本質上原具有反覆、延續
    實行之特徵，立法時既予特別歸類，定為犯罪構成要件之行
    為要素，則行為人基於概括之犯意，在密切接近之一定時、
    地反覆實行之複次行為，倘依社會通念，於客觀上認為符合
    一個反覆、延續性之行為觀念者，於刑法評價上，即應僅成
    立一罪。學理上所稱「集合犯」係指職業性、營業性或收集
    性等具有重複特質之犯罪均屬之，例如經營、從事業務、收
    集、販賣、製造、散布等行為概念，此有最高法院九十五年
    度臺上字第一０七九號判決意旨可資參照，由此可知「集合
    犯」之概念並非我國刑事法所不採者。而衡之毒品危害防制
    條例第二條所規範之毒品既因具有高度之成癮性及濫用性，
    施用毒品之行為本身，顯然具有反覆性及持續性之特徵，如
    將「反覆多次施用毒品行為」評價為數罪，顯與刑罰過度評
    價禁止原則相悖，並有違憲法所揭櫫之比例原則，是以，本
    院參酌被告有施用毒品之習慣以及施用毒品之犯罪特性，認
    被告自九十五年十二月六日某時起至九十六年一月六日下午
    三時許止之多次施用第一級毒品海洛因之犯行，應予評價為
    「集合犯」之包括一罪。
  (四)本件聲請併案審理部分（即九十六年度毒偵字第九二三號部
    分）以及蒞庭檢察官當庭擴張犯罪事實部分（即九十五年十
    二月六日某時施用第一級毒品部分），雖均未據檢察官於起
    訴書敘及，惟該二部分與檢察官於起訴書已敘明之部分有集
    合犯之實質上一罪之關係，為起訴效力所及，本院自當一併
    審究，附此敘明。
　(五)其次，被告乙○○有犯罪事實欄所載之前科一節，亦有前開
 　 臺灣臺南地方法院檢察署刑案資料查註紀錄表及臺灣高等法
    院被告前案紀錄表各一份在卷可按，依前開說明，其受有期
    徒刑執行完畢後五年內故意再犯本件有期徒刑以上之罪，為
    累犯，應依刑法第四十七條第一項之規定加重其刑。
  (六)爰審酌被告前曾因施用毒品經送觀察、勒戒執行完畢釋放後
    ，猶不思戒絕革除惡習，顯未因前觀察、勒戒之治療處分，
    而記取教訓，已屬不該，第念被告施用毒品之犯行，在性質
    上乃屬自我戕害身心健康之行為，暨其犯罪手段、次數、時
    間密集性、所生危害、犯後坦承犯行態度尚佳等一切情狀，
    爰量處如主文所示之刑，以資懲戒。
據上論斷，應依刑事訴訟法第二百七十三條之一第一項、第二百
九十九條第一項前段，毒品危害防制條例第十條第一項，刑法第
十一條前段、第四十七條第一項，判決如主文。
本案經檢察官甲○到庭執行職務。
中　　華　　民　　國　　96　　年　　4 　　月　　18　　日
                  刑事第四庭   法  官  黃欣怡
以上正本證明與原本無異
如不服本判決應於送達十日內向本院提出上訴
                               書記官  陳怡吟
中　　華　　民　　國　　96　　年　　4 　　月　　18　　日
附錄本案論罪科刑條文：
毒品危害防制條例第10條
施用第一級毒品者，處 6 月以上 5 年以下有期徒刑。
施用第二級毒品者，處 3 年以下有期徒刑。
